臺灣高等法院高雄分院刑事判決
111年度交上訴字第109號
上  訴  人  臺灣屏東地方檢察署檢察官
被      告  吳源美


上列上訴人因被告過失致死等案件，不服臺灣屏東地方法院110
年度交訴字第126號中華民國111年8月4日第一審判決（起訴案號
：臺灣屏東地方法院檢察署109年度偵緝字第431號、偵緝字第43
0號）有關量刑部分，提起上訴，本院判決如下：
    主  文
上訴駁回。
    理  由
一、程序事項：
　㈠刑事訴訟法第348條第3項規定：「上訴得明示僅就判決之刑
    、沒收或保安處分一部為之」，其立法理由指出：「為尊重
    當事人設定攻防之範圍，並減輕上訴審審理之負擔，容許上
    訴權人僅針對刑、沒收或保安處分一部提起上訴，其未表明
    上訴之認定犯罪事實部分，則不在第二審之審判範圍。如為
    數罪併罰之案件，亦得僅針對各罪之刑、沒收、保安處分或
    對併罰所定之應執行刑、沒收、保安處分，提起上訴，其效
    力不及於原審所認定之各犯罪事實，此部分犯罪事實不在上
    訴審審查範圍」。是科刑事項已可不隨同其犯罪事實而單獨
    成為上訴之標的，且上訴人明示僅就科刑事項上訴時，第二
    審法院即不再就原審法院所認定之犯罪事實為審查，而應以
    原審法院所認定之犯罪事實，作為論認原審量刑妥適與否的
    判斷基礎。　
　㈡本件上訴人即檢察官於本院已明示係針對原判決量刑部分上
    訴（見本院卷第60頁），依據前述說明，本院僅就原審判決
    關於量刑妥適與否進行審理，至於原審判決其他部分，則非
    本院審查範圍。
二、本案據以審查量刑妥適與否之原審所認定之犯罪事實、所犯
    罪名、宣告刑：
  ㈠原審認定之犯罪事實：
　　被告吳源美未考領普通小型車駕駛執照，於民國109年3月26
    日23時12分許，駕駛車牌號碼000-0000號自用小客車（下稱
    甲車），沿屏東縣九如鄉南二高平面道路由東往西方向行駛
    ，行經南二高平面道路與黃金路之交岔路口時，本應注意閃
    光黃燈表示「警告」，車輛應減速接近，注意安全，小心通
    過，而當時天候晴、夜間有照明、柏油路面乾燥無缺陷且無
    障礙物、視距良好等，並無不能注意之情事，竟疏未注意及
    此，貿然駛入上開路口。適有鍾金景駕駛車牌號碼0000-00號
    自用小貨車（下稱乙車）附載梁靖苓沿屏東縣九如鄉黃金路
    由南往北方向行經上開路口時，亦疏未注意閃光紅燈表示「
    停車再開」，車輛應減速接近，先停止於交岔路口前，讓幹
    線道車優先通行後認為安全時，方得續行，貿然駛入上開路
    口，甲車左前車頭因而與乙車右前車頭發生碰撞，乙車因此
    翻覆（右側貼地），致梁靖苓受有頭部外傷、右上肢開放性
    骨折及多處鈍傷等傷害，到醫院前即因創傷性休克不治死亡
    ；鍾金景則受有創傷性蜘蛛膜下腔出血、頭部外傷及撕裂傷
    10公分、臉部撕裂傷4公分及左眼挫傷等傷害（鍾金景涉犯
    過失致人於死罪嫌另由檢察官為緩起訴處分確定），被告吳
    源美於發生交通事故後，留在現場，對於未發覺之犯罪，主
    動向前往處理之員警告知其係駕駛甲車之人而自首，嗣並接
    受裁判。
 ㈡所犯罪名：　　
　 核被告所為，係犯道路交通管理處罰條例第86條第1項、刑法
   第276條之無駕駛執照駕車因過失致人於死罪；道路交通管理
   處罰條例第86條第1項、刑法第284條前段之無駕駛執照駕車
   因過失致人受傷罪。 被告以一行為同時觸犯無駕駛執照駕車
   因過失致人於死罪、無駕駛執照駕車因過失致人受傷罪，為
   想像競合犯，應依刑法第55條前段規定，從一重之無駕駛執
   照駕車因過失致人於死罪處斷。　
 ㈢刑罰加重減輕事由：
  ⒈有關無照駕駛加重：
　　被告上開犯行，應依道路交通管理處罰條例第86條第1項規
    定予以加重其刑。
  ⒉有關自首減輕：
　　被告於肇事後留在現場，於具有偵查犯罪權限之公務員或機
    關知悉何人為肇事者前，向到場處理本案交通事故之承辦警
    員自承為肇事人，有道路交通事故肇事人自首情形紀錄表附
    卷可參（相驗卷第71頁）。被告雖於偵查中經發布通緝，然
    被告於109年11月17日遭發布通緝，隨即於同日15時15分許
    在屏東縣○○鄉○○路0段000號緝獲到案，有通緝書、屏東縣政
    府里港分局通緝案件移送書、報告單附卷足參（偵9956卷第
    11頁；偵緝430卷第1至2頁），被告並於警偵查中供稱：沒
    收到通知，不是不出庭；有時我去照顧我媽，會請人注意等
    語（偵緝卷第4、15頁），之後被告亦確實均按期到庭，則
    被告遭發布通緝即於當日緝獲，且地點係在屏東縣九如鄉，
    被告是否有逃匿拒不到案接受裁判之意，並非無疑，應認其
    未逃避而有接受裁判之意思，符合自首而接受裁判之之要件
    ，爰依刑法第62條前段規定減輕其刑，並依法先依無照駕駛
    致人於死傷部分加重後，再依自首之例減輕之。　　
三、原審之量刑審酌及宣告刑：　　
    審酌被告過失之態樣、造成被害人梁靖苓死亡、告訴人鍾金
    景受傷及受傷之程度、犯後坦承犯行，告訴人鍾金景就本件
    交通事故之發生與有過失（業經臺灣屏東地方檢察署檢察官
    以109年度偵字第9956號為緩起訴處分、法治教育2場次）、
    被告行向之道路交通號誌為閃光黃燈，告訴人鍾金景行向之
    道路交通號誌則為閃光紅燈，被告之過失情節相對於告訴人
    鍾金景為輕、告訴人鍾雅妃已領取強制汽車責任保險金新臺
    幣（下同）200萬元，此經告訴人鍾雅妃於偵查中陳述在卷
    （相驗卷第217頁），被告於審理中與告訴人鍾雅妃、鍾金
    景以100萬元達成調解（不含強制汽車責任保險金），且當
    場給付20萬元，然餘額80萬元分期付款屆期尚未給付，有調
    解筆錄在卷可考（原審卷第79至80頁），並經被告、告訴人
    鍾雅妃陳明在卷（原審卷第99頁）。兼衡被告自陳之生活狀
    況、智識程度（原審卷第111頁），及告訴人、告訴代理人
    、檢察官之求刑意見（原審卷第112頁）等一切情狀，量處
    有期徒刑8月。
四、檢察官上訴意旨先則以：本件車禍發生係因告訴人鍾金景先
    未依閃光紅燈號誌指示，禮讓左右方向之往來車輛先行，被
    告所行駛之道路有優先通行之路權，被告可預期鍾金景等其
    他用路人會依規定禮讓其優先路權，肇事責任僅屬次因，肇
    事結果之責任分配上顯然低於告訴人鍾金景，然鍾金景在司
    法處遇上僅為緩起訴處分，被告卻遭受判刑8月，量刑顯然
    失公平，現告訴人鍾金景方面仍主張原審量刑過輕，為求衡
    平，因而為被告之利益而提起上訴等語。嗣又依告訴人鍾雅
    妃及鍾金景聲請，主張被告對於車禍發生經過供稱是告訴人
    撞被告，且其有遭通緝，是否符合自首要件尚有疑慮、又雖
    與告訴人達成100萬元之和解；然被告僅支付20萬元，餘80
    萬元分期部分，亦僅支付一期8000元，其餘均未支付，被告
    無悔意及態度不佳等語，指摘原判決量刑不當。　　
五、經查：㈠原判決已說被告雖於偵查中遭通緝，然隨即於同日
    下午在屏東縣○○鄉○○路0段000號緝獲，參以其於警偵訊中供
    稱：沒收到通知，不是不出庭；有時去照顧我媽媽，會請人
    注意等語，之後被告亦確實均按期到庭，及緝獲之地點係在
    屏東縣九如鄉等情，因認被告並無拒不接受審判之意，所為
    說明具與卷存證據相符，論斷亦無違常情，不能指為違法。
    ㈡被告就本件交通事故之發生雖僅係次因，然係無照駕車，
    且造成告訴人鐘金景之妻梁靖苓死亡之嚴重結果，而梁靖苓
    就本件交通事故之發生並無過失（依民法第217條第3項規定
    應減輕被告之賠償金額係民事損害賠償之問題），且告訴人
    鐘金景之女兒表示不願追究其父鐘金景之責任，被告又係無
    照駕車，二者之犯罪情節並不相同，自難相提並論，原審審
    酌刑法第57條各款之情節，及被害人家屬已由強制責任保險
    領取200萬元等情，量處有期徒刑8月，難謂不當。㈢被告以1
    00萬元達成調解，僅當場給付20萬元，餘額80萬元分期付款
    屆期尚未給付一節，業經原審於量刑為審酌，迄於本院審理
    時上開情事並未變更，無從為被告有利或更不利之認定。因
    此，綜上所述，檢察官上訴意旨執以指摘，為無理由，應予
    駁回。　
據上論結，應依刑事訴訟法第368條，判決如主文。
本案經檢察官楊士逸提起公訴，檢察官王光傑提起上訴，檢察官
許怡萍到庭執行職務。
中　　華　　民　　國　　111 　年　　12　　月　　15　　日
                  刑事第四庭    審判長法  官  黃建榮
                                      法  官  陳君杰
                                      法  官  李嘉興
以上正本證明與原本無異。
如不服本判決應於收受本判決後20日內向本院提出上訴書狀，其
未敘述上訴理由者，並得於提起上訴後20日內向本院補提理由書
狀（均須按他造當事人之人數附繕本）「切勿逕送上級法院」。
中　　華　　民　　國　　111 　年　　12　　月　　15　　日
                                      書記官  賴梅琴
道路交通管理處罰條例第86條
（刑責之加重及減輕）
汽車駕駛人，無駕駛執照駕車、酒醉駕車、吸食毒品或迷幻藥駕
車、行駛人行道或行經行人穿越道不依規定讓行人優先通行，因
而致人受傷或死亡，依法應負刑事責任者，加重其刑至二分之一
。
汽車駕駛人，在快車道依規定駕車行駛，因行人或慢車不依規定
，擅自進入快車道，而致人受傷或死亡，依法應負刑事責任者，
減輕其刑。

中華民國刑法第276條
因過失致人於死者，處5年以下有期徒刑、拘役或50萬元以下罰
金。

中華民國刑法第284條
因過失傷害人者，處1年以下有期徒刑、拘役或10萬元以下罰金
；致重傷者，處3年以下有期徒刑、拘役或30萬元以下罰金。